臺北高等行政法院判決
　　　　　　　　　　　　　　　　　　 93年度訴字第00601號
　　　　　　　　　　　　　　　.
原　　　告　楨記實業有限公司
代　表　人　甲○○（董事）
訴訟代理人　桂齊恆律師
被　　　告　經濟部智慧財產局
代　表　人　蔡練生（局長）
訴訟代理人　乙○○
上列當事人間因商標註冊事件，原告不服經濟部中華民國92年12
月22日經訴字第09206226100號訴願決定，提起行政訴訟。本院
判決如下：
　　主  文
原告之訴駁回。
訴訟費用由原告負擔。
　　事  實
一、事實概要：原告於民國（下同）90年11月22日以「GREENCLU
    B」商標（下稱系爭商標，如附圖1所示），指定使用於修正
    前商標法施行細則第49條所定商品及服務分類表第25類之「
    衣服、休閒服、內衣褲、毛衣、外套、夾克、皮衣、睡衣、
    泳衣、泳褲、襯衫、Ｔ恤」商品，向被告申請註冊。經被告
    審查，認系爭商標圖樣上之外文「GREENCLUB」，與據以核
    駁之註冊第707767、848831號商標（下稱據以核駁商標1、2
    ，如附圖2所示）外文「GREEN」近似，復均指定使用於同一
    或類似之衣服等商品，應不准註冊，以92年8月27日商標核
    駁第0000000號審定書（下稱原處分）為核駁之處分。原告
    不服，提起訴願，遭駁回後，遂向本院提起行政訴訟。
二、兩造聲明：
　(一)原告聲明求為判決：
    1.訴願決定、原處分均撤銷。
    2.請求判命被告應就原告90年11月22日「GREENCLUB」商標
      註冊申請案作成核准之行政處分。
    3.訴訟費用由被告負擔。
　(二)被告聲明求為判決：如主文所示。
三、兩造之爭點：
    系爭商標與據以核駁商標是否構成近似，而有致生混同誤認
    之虞？
　(一)原告主張之理由：
    1.被告及訴願決定機關均以系爭商標圖樣上之外文「
      GREENCLUB」與據以核駁商標1「綠的GREEN」、據以核駁
      商標2「GREEN」商標皆有外文「GREEN」，且指定使用於
      同一或類似之衣服等商品，認系爭商標有違修正前商標法
      第37條第12款之規定。惟「GREEN」為普遍常見之英文單
      字，只要連綴不同單字，即會產生不同之意義，應無使人
      發生相互誤認之情事，則系爭商標之外文為「GREEN」及
      「CLUB」2單字之組合，據以核駁商標之外文僅為單一之
      「GREEN」，二者予人印象顯然有別，況在同一或類似商
      品中，不乏包含「GREEN」之商標圖樣獲准並存註冊者，
      足見系爭商標實無不准並存註冊之理，然被告及訴願決定
      機關於本件卻主觀強認系爭商標因與據以核駁商標構成近
      似而不得註冊，實有欠公允、一貫，難以令人心服。
    2.查本件各商標偶同之「GREEN」1字，乃字典中可查到、為
      一般人普遍知悉之英文單字，有「綠色、草地、草原、綠
      色的、新的」等多種含意，既為普通之單字，任何人皆可
      能擷取作為商標文字之一部分，此翻閱商標公報即可發現
      ，在系爭商標所指定同一或類似商品中，商標圖樣包含外
      文「GREEN」經被告核准註冊者，尚有註冊第391427號「
      GREENLINE」商標、註冊第758249號「GREENWAY」商標、
      註冊第791206號「GREENPEACE綠色和平」商標、註冊第
      803784號「葛銳伯格GREENBERG」商標、註冊第977433號
      「GREENDOG」商標等，其中「LINE」、「WAY」亦屬習見
      文字，既得以與「GREEN」連綴而獲准註冊，則今原告以
      「CLUB」與上述商標中之「GREEN」結成「GREENCLUB 」
      商標申請註冊，被告獨認有與據以核駁之「綠的GREEN 」
      、「GREEN」2商標構成近似，為核駁處分，則難謂公平、
      一貫，無法令人心服。遑論於他類商品中，亦有「綠的
      GREEN」商標已獲准註冊，被告仍核准其他業者以相同於
      系爭商標之外文「GREENCLUB」併存註冊在後，如：
      (1)在被褥、被套商品中，雖已有註冊第854169號「綠的
        GREEN及圖」商標存在，被告仍核准註冊第943856號「
        GREEN CLUB」商標並存註冊在後；
      (2)在清潔劑商品中，已有註冊第92052號「綠的GREEN」商
        標存在，被告仍核准註冊第869168號「GREEN CLUB」商
        標並存於後。
      由之益徵系爭商標係由外文「GREENCLUB」所組成，而據
      以核駁商標之外文部分則僅有GREEN乙字，其組成字母多
      寡懸殊，外觀已清晰可分，況系爭商標予人「綠色俱樂部
      」之印象，反觀據以核駁商標外文則與其中文「綠的」
      相呼應，徵諸字典可知，「GREEN」連綴其他字母，如：
      「GREENBACK」、「GREENBLIND」、「GREENFLY」、「
      GREENGAGE」、「GREENHEART」、「GREENHORN」、「
      GREENHOUSE」，即具不同意義，是以本件二者商標外文所
      代表之意義及予人寓目印象截然不同，實無使人發生混淆
      誤認之可能，應非屬構成近似之商標，乃被告僅以「
      GREEN」此一英文單字之偶同，不問系爭商標與據以核駁
      商標外文所呈現意義之迥異及整體外觀之差異，率謂構成
      近似，實與其一貫之審查基準不符，自不足以服人。
    3.再參酌下列案例所揭示之意旨，益明原處分及原決定要難
      謂妥適，即：
      (1)鈞院91年度訴字第3140號判決揭示：「查系爭商標與據
        以核駁圖樣中固均有外文『HENNA』，但兩商標僅此部
        分相同，於各自商標圖樣上所佔比例大有不同，而『
        HENNA』外文有指甲花、指甲花染料等意義，指甲花染
        料使用於染髮、洗髮原料亦甚普遍，因此『HENNA』外
        文應為染洗髮相關業界熟悉通常原料用語˙˙˙。因此
        據以核駁商標與系爭商標是否近似之比較，除就2商標
        圖樣中之外文『HENNA』之比較外，亦應參酌各該商標
        其他部分之圖樣整體異時異地觀察，是否造成一般消費
        者，有無引致混同誤認之虞以為斷，尚不能以商標圖樣
        中有『HENNA』2字相同即遽指與據以核駁商標近似」。
      (2)最高行政法院（89年7月1日改制前為行政法院）80年度
        判字第1663號判決揭示：「查英文以『SUN』為字首組
        成文字甚多，且大多與『日』、『太陽』、『日光』等
        含義有關，若依原告主張，凡以此等文字為商標圖樣者
        ，皆與據以商標構成近似，均有使一般消費者對其商品
        之品質、產地或製造者發生混淆誤認之虞，而不得申請
        註冊，殊有悖於事理」。
      (3)最高行政法院74年度判字第1490號判決揭示：「查系爭
        『ORANGE GAL』服務標章圖樣與據以核駁之『越河ORAN
        GE』服務標章圖樣，固均有相同之外文『ORANGE 』，
        惟查英文『ORANGE』一字，作為形容詞為橙色之意，作
        為名詞則為橘子，係一普通文字，其本身缺乏特別顯著
        性，無以表彰商品或服務之來源，使用此類文字為商標
        或標章，即不能享有強烈之獨占性，˙˙˙。是2標章
        隔離的通離觀察，尚難認有引起混同誤認之虞。被告未
        審酌上情，遞以2標章均使用相同之『ORANGE』一字，
        認屬近似之標章，否准系爭標章註冊之申請，自難謂合
        」。綜上論陳，系爭商標與據以核駁」商標1、2固均有
        GREEN乙字，然GREEN為普遍常見之英文單字，任何人皆
        可能擷取作為商標文字之一部分，自不能以此英文單字
        之偶同，即謂有造成交易混淆之情事，況系爭商標尚有
        「CLUB」部分，其既為系爭商標文字之一部分，自不得
        刻意忽略而不論，則據以核駁商標之外文組成字母多寡
        懸殊，外觀截然有別，尤其系爭商標予人「綠色俱樂部
        」之印象，與據以核駁商標外文為「綠的」之意，觀念
        亦顯可分，於交易時消費者實足以分辨其不同，要無致
        生混淆誤認之情事，何構成近似之有？
    4.系爭商標申請時被告是以另一件外國完全相同的「
      GREENCLUB」並有中文的商標認有近似核駁，因此判斷商
      標是否近似，中文之存在並不影響外文判斷近似與否之因
      素。例如被告曾准予第596298號附有中文商標註冊，認為
      不構成近似。第596298號商標註冊在先，與引據的商標可
      以併存不構成近似，可以類推系爭商標也應可以與據以核
      駁之商標併存。
　(二)被告主張之理由：
  　1.按「相同或近似於他人同一商品或類似商品之註冊商標者
      」，不得申　請註冊，為本件處分時商標法第37條第12款
      所明定。本件原告申請註冊之「GREENCLUB」商標圖樣係
      為一單純外文，其中GREEN為起首字，而排列在後之CLUB
      為習見之文字，致整體觀之，GREEN於商標圖樣中予人寓
      目印象最為醒目突出，與據以核駁商標2圖樣係由單純之
      外文「GREEN」所構成相較，二者皆有相同之外文GREEN，
      且衡酌據以核駁商標2「GREEN」商標之註冊人尚有另一據
      以核駁商標系列商標，是二者之商標圖樣就具有普通知識
      經驗之購買人，於購買時施以普通所用之注意，於異時異
      地隔離觀察，客觀上難謂無使一般消費者誤認係屬同一系
      列商標之虞，應屬近似之商標，復均指定使用於同一或類
      似之衣服等商品，自有處分時商標法第37條第12款規定之
      適用。至原告所舉其他案情中，並未有單純之外文「
      GREEN」與單純之外文「GREENCLUB」併存之案例，核與本
      件案情不盡相同，尚難執為本件應予核准註冊之論據。是
      被告依法核駁其註冊之申請，並無不合。
    2.系爭商標是單純外文，並有結合CLUB常見文字，會給其他
      消費者GREEN深刻印象，強調綠的，所以會誤認是一系列
      商標。判斷商標是否近似，會就外觀、觀念、讀音判斷，
      GREENLINE、GREENWAY意思觀念不會一樣。GREENLINE的整
      體觀就不是綠的意思，而是強調綠的線條，GREENWAY則是
      綠的路，GREENCLUB則是綠的俱樂部，給人的印象會注意
      GREEN，會是「綠的」意思，而GREENLINE 則是整體觀念
      ，而不是綠的。
    3.第596298號商標圖樣與系爭商標圖樣不同，觀念也不一樣
      ，且被告也未以此引據。原告所舉之第596298號商標與系
      爭商標圖樣除了外文「GREENCLUB」，旁邊還有一圖形，
      上方還有中文「元方利」，故並不相同。
　　理  由
一、按非律師而以具有該訴訟事件之專業知識或與當事人有親屬
    關係，受任為訴訟代理人者，行政法院認為不適當時，得以
    裁定禁止之，行政訴訟法第49條第3項定有明文。查依原告
    委任狀之記載，其所委任之訴訟代理人之一林純貞，並非律
    律，僅係商標代理人，惟查現行法令未對於商標代理人作何
    資格之限制（商標師相關法律尚未完成立法），亦無提出其
    他證據證明林純貞具有本件商標法之專業知識，是本院認為
    原告委任林純貞為訴訟代理人不適當，應予禁止，先予敘明
    。
二、本件原告起訴主張：原告於90年11月22日以系爭商標指定使
    用於修正前商標法施行細則第49條所定商品及服務分類表第
    25類之衣服等商品，向被告申請註冊。詎被告認系爭商標與
    據以核駁商標圖樣近似，復均指定使用於同一或類似商品，
    有違本件審定時商標法第37條第12款規定為由，予以核駁，
    於法有違，為此訴請如聲明所示云云。
三、被告則以系爭商標圖樣「GREENCLUB」係為一單純外文，其
    中GREEN為起首字，而排列在後之CLUB為習見之文字，致整
    體觀之，GREEN於商標圖樣中予人寓目印象最為醒目突出，
    與據以核駁商標2圖樣係由單純之外文「GREEN」所構成相較
    ，二者皆有相同之外文GREEN，且衡酌據以核駁商標2「GREE
    N」商標之註冊人尚有另一據以核駁商標系列商標，是二者
    之商標圖樣就具有普通知識經驗之購買人，於購買時施以普
    通所用之注意，於異時異地隔離觀察，客觀上難謂無使一般
    消費者誤認係屬同一系列商標之虞，應屬近似之商標，復均
    指定使用於同一或類似之衣服等商品，自有本件審定時商標
    法第37條第12款規定不得申請註冊之事由，原處分並無違誤
    等語置辯。
四、本件兩造不爭之據以核駁商標1、2均係經他人註冊使用於各
    種衣服等商品，原告於90年11月222日以系爭商標「GREENCL
    UB」指定使用於修正前商標法施行細則第49條所定商品及服
    務分類表第25類之衣服、休閒服、內衣褲、毛衣、外套、夾
    克、皮衣、睡衣、泳衣、泳褲、襯衫、Ｔ恤等商品，向被告
    申請註冊，遭原處分予以核駁等情，並有商標註冊申請書、
    商標註冊簿及原處分附於原處分卷可稽，堪認為真實。
五、按審定時商標法第37條第12款規定：「商標圖樣有左列情形
    之一者，不得申請註冊：十二、相同或近似於他人同一商品
    或類似商品之註冊商標者。」第43條規定：「申請註冊之商
    標，經審查後認為不合法者，應為駁回之審定；並以審定書
    記載理由，送達申請人或其商標代理人。」是本件之爭執，
    厥在於系爭商標與據以核駁商標是否構成近似，而有致生混
    同誤認之虞？經查：
  (一)按審定時商標法施行細則第15條第1項規定：「商標圖樣之
    近似，以具有普通知識經驗之購買人，於購買時施以普通所
    用之注意，有無混同誤認之虞判斷之。」又按審定時（93年
    8月1日廢止）商標近似審查基準第1點規定：「商標在外觀
    、觀念或讀音方面有一近似者，即為近似之商標。」第5點
    規定：「衡酌商標在外觀或觀念上有無混同誤認之虞，應本
    客觀事實，按左列原則判斷之：(一)以具有普通知識經驗之
    商品購買者，施以普通所用之注意為標準。(二)商標之文字
    、圖形或記號，應異時異地隔離及通體觀察為標準。…
    …」第6點規定：「商標之讀音有無混同誤認之虞，應以連
    貫唱呼為標準。」第7點規定：「本基準所稱文字，係指商
    標圖樣所使用之文字。」核以上規定與商標法之立法目的「
    為保障商標專用權及消費者利益，以促進工商企業之正常發
    展」（審定時商標法第1條參照）被告於審查商標是否構成
    近似時資為依據與基準，依法自值尊重，合先敘明。
  (二)查本件原處分以系爭商標圖樣上之「GREENCLUB」，係為一
    單純外文，且CLUB為習見之文字，而GREEN為字首，GREEN
    於商標圖樣中予一般消費者寓目印象最為深刻顯著，與據以
    核駁之商標圖樣上之「GREEN」相較，二者皆有相同之外文
    GREEN，就具有普通知識經驗之購買人，於購買時施以普通
    所用之注意，於異時異地隔離觀察，客觀上難謂無使一般消
    費者誤認係屬同一系列商標之虞，應屬近似之商標，核均係
    依前揭之說明而為審查，於法並無不合。
  (三)至原告主張「GREEN」為普遍常見之英文單字，只要連綴不
    同單字，即會產生不同之意義，應無使人發生相互誤認之情
    事，則系爭商標之外文為「GREEN」及「CLUB」2單字之組合
    ，據以核駁商標之外文僅為單一之「GREEN」，二者予人印
    象顯然有別云云。惟如前述，商標之圖樣應異時異地隔離及
    通體觀察，且有無混同誤認之虞，應以連貫唱呼為標準，查
    系爭商標與據以核駁之商標，在外觀上，寓目予人印象皆有
    相同之外文「GREEN」，且在觀念上，「CLUB」係一常見之
    文字，其文義包括有俱樂部、組織、結合等，是其予一般消
    費者之印象，仍在強調綠的本身，是客觀上難謂無使該一般
    消費者誤認其係屬與據以核駁商標屬同一系列商標，進而對
    商品來源發生混淆誤認之虞，是原告之主張，尚無可採。
六、綜上所述，原處分認系爭商標有審定時商標法第37條第12款
    「相同或近似於他人同一商品或類似商品之註冊商標」之情
    事，並依同法第43條之規定為核駁之審定，認事用法，均無
    違誤，訴願決定遞予維持，亦無不合，原告訴請如聲明所示
    ，於法無據，應予駁回。
七、兩造其餘之陳述，於判決結果不生影響者，不予一一論述。
據上論結，本件原告之訴為無理由，爰依行政訴訟法第98條第3
項前段，判決如主文。
中　　華　　民　　國　　94　　年　 　4　　月　 26  　 日
                  第三庭審判長法  官　王　立　杰
                              法  官　黃　本　仁
                              法  官　王　碧　芳
上列正本係照原本做成。
如不服本判決，應於送達後20日內，向本院提出上訴狀並表明上
訴理由，如於本判決宣示後送達前提起上訴者，應於判決送達後
20日內補提上訴理由書（須按他造人數附繕本）。
中　　華　　民　　國　　94　　年　 　4　　月　 26  　 日
                                 法院書記官 鄭 聚 恩
